【裁判字號】    98,訴,1143
【裁判日期】    980818
【裁判案由】    違反毒品危害防制條例
【裁判全文】
臺灣彰化地方法院刑事判決              98年度訴字第1143號
公  訴  人  臺灣彰化地方法院檢察署檢察官
被      告  甲○○
                      6樓
上列被告因違反毒品危害防制條例案件，經檢察官提起公訴（98
年度毒偵字第932 號），本院依簡式審判程序判決如下：
    主  文
甲○○施用第一級毒品，累犯，處有期徒刑壹年；又施用第二級
毒品，累犯，處有期徒刑陸月，扣案之甲基安非他命貳包（合計
驗餘淨重零點肆柒零伍公克）沒收銷燬之。主刑部分應執行有期
徒刑壹年肆月。
    犯罪事實
一、甲○○前因施用毒品案件，經送觀察、勒戒後，認無繼續施
    用毒品之傾向，於民國88年2 月12日執行完畢釋放。又於獲
    釋後5 年內，因施用第一、二級毒品案件，再送觀察、勒戒
    後，認有繼續施用毒品之傾向，而續送強制戒治，於89年6
    月17日停止戒治，至90年1 月12日停止戒治期滿未經撤銷而
    執行完畢，該次犯行並經檢察官提起公訴，嗣經本院以89年
    度訴字第179 號判決判處有期徒刑8 月、4 月，應執行有期
    徒刑10月確定，經入監服刑，已於91年10月18日執行完畢出
    獄。其後又因施用第一、二級毒品案件，經臺灣高等法院臺
    中分院以94年度上訴字第501 號判決判處有期徒刑1 年、8
    月，應執行有期徒刑1 年6 月，上訴後，再經最高法院以94
    年度台上字第3783號駁回上訴確定，另因詐欺案件，經本院
    以95年度彰簡字第643 號判決判處有期徒刑3 月確定，上開
    施用第一、二級毒品及詐欺案件執行期間均獲減刑，並接續
    執行，於96年6 月29日假釋並交付保護管束，至96年8 月10
    日保護管束期滿未經撤銷而視為執行完畢。
二、甲○○仍未戒除毒癮，又基於施用第二級毒品甲基安非他命
    之犯意，於98年4 月7 日中午12時許，在彰化縣彰化市○○
    里○○○路22巷94號6 樓之住處，以將甲基安非他命置於玻
    璃球內點火燒烤成煙霧狀後再吸入體內之方式，施用第二級
    毒品甲基安非他命1 次。復於同日經7 、8 小時後，又基於
    施用第一級毒品海洛因之犯意，以將海洛因摻水稀釋後置於
    針筒再注射至體內之方式，施用第一級毒品海洛因1 次。嗣
    於98年4 月11日下午8 時許，在彰化縣彰化市○○路○ 段53
    1 號前，遭據報前往該處查緝毒品交易之警員查獲，並扣得
    甲○○所有之甲基安非他命2 包（合計驗餘淨重0.4705公克
    ）。
三、案經彰化縣警察局和美分局報請臺灣彰化地方法院檢察署檢
    察官偵查起訴。
    理  由
一、本件被告甲○○所犯係死刑、無期徒刑、最輕本刑為3 年以
    上有期徒刑以外之罪，其於準備程序就前揭被訴事實為有罪
    之陳述，經受命法官告知簡式審判程序之旨，並聽取其與公
    訴人之意見後，本院認無不得或不宜改依簡式審判程序進行
    之處，爰依刑事訴訟法第273 條之1 第1 項、第284 條之1
    ，裁定本案由受命法官獨任進行簡式審判程序，合先敘明。
二、上開犯罪事實，有下列證據可資證明：
    (一)彰化縣警察局和美分局委託檢驗尿液代號與真實姓名對照
      認證單。
    (二)詮昕科技股份有限公司濫用藥物尿液檢驗報告。
    (三)扣案之白色結晶顆粒2 包（合計驗餘淨重0.4705公克），
      及憲兵司令部刑事鑑識中心鑑定書。
    (四)臺灣高等法院被告前案紀錄表，及偵卷所附刑案資料查註
      紀錄表。
    (五)被告於警詢、偵訊及本院審理時之自白。
三、論罪科刑：
    (一)按毒品危害防制條例於92年7 月9 日修正公布，自93年1
      月9 日施行，其中第20條、第23條將施用毒品之刑事處遇
      程序，區分為「初犯」及「5 年內再犯」、「5 年後再犯
      」。依其立法理由之說明：「初犯」，經觀察、勒戒或強
      制戒治後，應為不起訴處分或不付審理之裁定；經觀察、
      勒戒或強制戒治執行完畢釋放後，「5 年內再犯」者，因
      其再犯率甚高，原實施之觀察、勒戒及強制戒治既已無法
      收其實效，爰依法追訴或裁定交付審理。至於經觀察、勒
      戒或強制戒治執行完畢釋放後，「5 年後再犯」者，前所
      實施之觀察、勒戒或強制戒治已足以遮斷其施用毒品之毒
      癮，為期自新及協助其斷除毒癮，仍適用「初犯」規定，
      先經觀察、勒戒或強制戒治之程序。從而依修正後之規定
      ，僅限於「初犯」及「5 年後再犯」二種情形，始應先經
      觀察、勒戒或強制戒治程序。倘被告於5 年內已再犯，經
      依法追訴處罰，縱其第3 次（或第3 次以上）再度施用毒
      品之時間，在初犯經觀察、勒戒或強制戒治執行完畢釋放
      5 年以後，已不合於「5 年後再犯」之規定，且因已於「
      5 年內再犯」，顯見其再犯率甚高，原實施觀察、勒戒或
      強制戒治，已無法收其實效，即應依該條例第10條處罰（
      最高法院95年第7 次刑事庭會議決議參照）。查本件被告
      前因施用毒品案件，經送觀察、勒戒及強制戒治執行完畢
      釋放後5 年內，仍因施用毒品犯行而遭訴追、判刑（參見
      犯罪事實欄所載），是本件被告並不合於「5 年後再犯」
      之規定，揆諸上開說明，被告所為已符合毒品危害防制條
      第23條第2 項之所定之追訴要件，並無「初犯」規定之適
      用，自毋須再重新施予觀察、勒戒之處遇程序，而應直接
      訴追處罰。
    (二)核被告所為，係犯毒品危害防制條例第10條第1 項之施用
      第一級毒品罪，及同條第2 項之施用第二級毒品罪。被告
      於施用前持有第一、二級毒品之低度行為，應為施用之高
      度行為所吸收，不另論罪。被告所犯前揭2 罪，犯意各別
      ，行為互殊，應分論併罰。
    (三)被告之前案紀錄，有臺灣高等法院被告前案紀錄表，及偵
      卷所附刑案資料查註紀錄表在卷可參。其於上開案件執行
      完畢後5 年以內故意再犯本件有期徒刑刑以上之2 罪，均
      為累犯，應各依刑法第47條第1 項之規定，加重其刑。
    (四)爰審酌被告前有施用毒品之前科，復曾執行強制戒治之處
      分，猶未能戒除毒癮，而再為本件施用毒品之犯行，尚乏
      禁絕毒害之決心，惟其於本院審理時尚能坦認犯行，頗有
      悔悟之心，暨審酌被告之智識程度、素行紀錄等一切情狀
      ，量處如主文所示之刑，並定其應執行之刑，以資儆懲。
四、扣案之白色結晶顆粒2 包（合計驗餘淨重0.4705公克）為第
    二級毒品甲基安非他命，應依毒品危害防制條例第18條第1
    項前段宣告沒收銷燬之。
五、如不服本判決應於收受判決後10日內向本院提出上訴書狀，
    並應敘述具體理由。其未敘述上訴理由者，應於上訴期間屆
    滿後20日內向本院補提理由書（須附繕本），切勿逕送上級
    法院。
據上論斷，應依刑事訴訟法第273 條之1 第1 項、第299 條第1
項前段、第310 條之2 、第454 條第1 項，毒品危害防制條例第
10條第1 項、第2 項、第18條第1 項前段，刑法第11條前段、第
47條第1 項、第51條第5 款，判決如主文。
本案經檢察官賴志盛到庭執行職務。
中    華    民    國    98    年    8     月    18    日
                  刑事第七庭      法  官  黃玉齡
以上正本證明與原本無異。
如不服本判決，應於收受判決後10日內向本院提出上訴書狀，並
應敘述具體理由；其未敘述上訴理由者，應於上訴期間屆滿後20
日內向本院補提理由書（均須按他造當事人之人數附繕本「切勿
逕送上級法院」）。
中    華    民    國    98    年    8     月    18    日
                                  書記官  黃鏽金
附錄論罪科刑法條：
毒品危害防制條例第10條
施用第一級毒品者，處 6 月以上 5 年以下有期徒刑。
施用第二級毒品者，處 3 年以下有期徒刑。


司法院資訊處製作；財團法人民間司法改革基金會備份。
